行　政　法　院　判　決　　　　　　　　　　　　　　八十七年度判字第三○八號
　　再 審原 告　港翔實業有限公司
　　代　表　人　甲○○
　　再 審被 告　臺北縣政府
右當事人間因水污染防治法事件，再審原告對本院中華民國八十六年九月十八日八十
六年度判字第二二九六號判決，提起再審之訴，本院判決如左︰
　　主  文
再審之訴駁回。
　　事  實
緣再審原告經主管機關台灣省政府環境保護處於民國八十四年十月十一日核給排放許
可證後，未依規定於八十五年八月十五日前向再審被告申報八十五年四月至七月之廢
水處理設施之操作、放流水水質水量之檢驗測定及用電等記錄。再審被告遂以八十五
年九月九日八五北府環三字第三一○二六四號函附八十五年八月三十日北府環二（污
水）字第○一六七四一號處分書據以裁處新台幣（以下同）三萬元之罰鍰，並函限再
審原告於八十五年十月二日前完成申報。按：再審原告已於同年九月六日以掛號提出
申報在案。再審原告不服，循序提起訴願、再訴願，遞遭決定駁回。遂提起行政訴訟
，經本院以八十六年度判字第二二九六號判決（以下簡稱原判決）駁回其訴，再審原
告以原判決適用法規顯有錯誤，判決理由與主文顯有矛盾，而依行政訴訟法第二十八
條第一款、第二款提起本件再審之訴，茲摘兩造訴辯意旨如次：
再審原告起訴意旨及補充理由略謂：一、再審原告依水污染防治法第二十二條第一項
有申報，故不符該法第二十二條第一項及第五十二條之規定，至為明顯，貴院不察。
二、證人謂曾來電，但均未交待何人、何時、何事，故為虛偽陳述。申報內容，再審
原告均依規定，再審被告亦無指出錯誤之處。故其函准予備查，並無告知再審原告逾
期申報及如何配合修正。四個月來配合實際上再審被告之電腦運作及實際作業上根本
無法往前處理之窘境，請貴院妥為調查。顯然再審被告其自亦無法合理解決每四個月
申報一次之適當處置，而只好第三次申報時要求本公司以三個月即申報，以解決此電
腦作業之困境，難道三個月，也未依規定而須處罰﹖而本公司依再審被告交待處理，
而郵局掛號證據確鑿，故不為申報並不成立。三、再審原告港翔實業，業已提出有加
證據證明再審被告所提12.16.地府環三字第四五三三七一號函，及其台北縣政府行
政訴訟再審答辯書，再審被告無法提出有力證據，證明再審原告如何方能有效配合其
電腦及實際作業無法處理之事實，故只好重覆八月份一次，此種作業，再審原告也是
數次與再審被告請示如何彌補，如何作業，且其附件正本均已於前一次上報再審被告
，而再審被告亦無法處理往前推報之事實，此事實及證據如前再審狀、證物。而再審
被告答辯書，均無合理答辯，顯然其自知理虧。故敬請大院撤銷原判決，且改判再審
原告勝訴，以明真理。（再審被告也思考漏掉八月，而只報三個月，後來因季為四個
月，故又修正重覆八月，檢測及用電記錄八月正本免了）。故為了如何彌補再審被告
也大傷腦筋一番，而此種決定或作業並非再審原告可以單獨決定，惟有請示縣府環保
局如何處理才好。人證（吳廠長、羅小姐、黃先生）物證俱全，因上報均要附上附件
正本，故要修正確實有其困難，而再審被告推卸責任與再審原告等語。
再審被告答辯意旨略謂︰一、按水污染防治法第二十二條第一項：「事業採用廢水處
理設施，應依規定向直轄市或縣（市）主管機關申報廢（污）水處理設施之操作，放
流水水質水量之檢驗測定及用電等記錄。」及同法第五十二條：「依第二十二條第一
項有申報義務，不為申報者，處新台幣參萬元以上參拾萬元以下罰鍰，並通知限期申
報。」再審原告依法應於取得排放許可證後依規定於八十五年八月十五日前向本府申
報八十五年四月至八十五年七月之廢水處理設施之操作、放流水水質水量之檢驗測定
及用電記錄，惟再審原告遲至八十五年九月方提出申報，已違反水污染防治法第二十
二條第一項及第五十二條規定，本府依上開條法予以處分並無違法或不當。二、再審
原告經台灣省政府環境保護處核發排放許可證，並以八十四年十月十一日八十四環北
字第六二○三一號函通知應於八十四年十二月一日起遵照「廢（污）水處理設施操作
及放流水水質水量檢測申報規定」執行檢測及記錄，並於八十五年四月一日起依規定
之頻率向本府申報，惟再審原告第一次申報即未遵照辦理，遲至八十五年五月八日方
提出申報，其申報內容未符合上述規定。經本縣環境保護局收訖備查，並以八十五年
五月二十日八五北府環三字第一四五二四號函告知再審原告日後申報時仍請依相關規
定確實辦理，惟再審原告於第二次申報時亦仍未依上述規定時間申報，本府遂依法予
以處分。本案前業經大院判決原再審原告之訴駁回，現再審原告又以未被告知（如前
所述業已告知），且電腦及實際作業無法處理之理由再提再審之訴，實是窮詞之辯。
三、綜上所陳，本件再審原告之訴無理由，請予以駁回等語。
    理  由
按行政訴訟當事人對本院之判決提起再審之訴，必須具有行政訴訟法第二十八條所列
各款情形之一者，始得為之，而該條第一款所謂適用法規顯有錯誤者，係指原判決所
適用之法規與該案應適用之現行法規相違背或與解釋判例有所牴觸者而言，至於法律
上見解之歧異，再審原告對之縱有爭執，要難謂為適用法規錯誤，而據為再審之理由
。又所謂判決理由與主文顯有矛盾係指判決理由與主文之內容適得其反而言，本院著
有判例可稽。又「事業或污水下水道系統採用之廢（污）水處理設施，應依規定向直
轄市或縣（市）主管機關申報廢（污）水處理設施之操作、放流水水質水量之檢驗測
定及用電等記錄」「依第二十二條第一項有申報義務，不為申報者，處新台幣三萬元
以上三十萬元以下罰鍰，並通知限期申報。．．。」為水污染防治法第二十二條第一
項及第五十二條所明定。另「事業．．．依本法第二十二條第一項．．．所為之申報
，其申報頻率如左：一、設有自動監測系統．．．。二、無前款情形，依本法第二十
一條所定辦法之規定，應設置．．．乙級或丙級廢（污）水處理技術員者，每四個月
申報一次。」為同法施行細則第四十四條所規定，行政院環境保護署八十四年九月二
十七日環署水字第五○七七七號函公告「事業及污水下水道系統廢（污）水處理設施
操作及放流水水質水量檢測申報注意事項。三、申報規定．．．申報應於達到申報期
間屆滿之十五日內提出」。再審原告係由主管機關台灣省政府環境保護處於八十四年
十月十一日函復核給排放許可證之事業，未依水污染防治法第二十二條第一項規定於
八十五年八月十五日前申報八十五年四月至七月之廢水處理設施之操作、放流水水質
水量之檢驗測定及用電記錄，再審被告乃依同法第五十二條規定處以新台幣參萬元罰
鍰並限期至八十五年十月二日前完成申報。再審原告不服再審被告上開所為處分，循
序提起行政訴訟，原判決駁回其訴之理由係以：(一)再審原告於八十四年九月二十五日
申請「廢水處理及排放許可證」案，早經台灣省政府環境保護處八十四年十月十一日
環北字六二○三一號函核定發給許可證件時，業於該函說明五規定：「應自八十四年
十二月一日起遵照水污染防治法第二十二條規定執行檢測及紀錄，並於八十五年四月
一日起依規定之頻率向台北縣政府申報。．．．」，換言之，再審原告應於八十五年
四月十五日前第一次申報「八十四年十二月一日起至八十五年三月底」之檢測及紀錄
。八十五年八月十五日前為第二次申報之月份則包括「八十五年四－七月份」。而再
審原告於八十五年五月六日第一次申報「八十四年十二月一日起至八十五年三月底」
之檢測及紀錄，雖經台北縣環境保護局於八十五年五月廿日以八五北環三字第一四五
二四號函准予備查，惟因再審原告逾期申報，故該局於該函說明二、明：「．．．
惟貴公司日後申報時仍請依相關規定確實辦理並檢附為相關資料。」，有該函影本附
卷可稽。尚難因再審原告遲延第一次之申報，而得做為第二次申報期日自動延緩之藉
口。(二)、再審被告於八十五年八月三十日北府環三（污水）字第○一六七四一號處分
書「違反時間」為「八十五年八月十六日」以觀，再審原告之構成違規業已既遂，並
不因「八十五年九月六日」之遲延申報而免責。又再審被告於上開處分書內已載明違
反時間為八十五年八月十六日，再審原告謂再審被告處分書中謂八十五年九月九日迄
今未辦理顯有不符云云，顯有誤解。(三)、再依同法第五十二條之處罰要件，凡依同法
第二十二條第一項規定，有申報義務，而未依規定期間內申報者即已構成，其於逾期
後所為之申報，尚難解免違規責任而免予處罰。再審原告主張其已於八十五年九月六
日申報，並非不為申報，原處分不符同法第二十二條第一項及第五十二條之規定云云
，並無可取。(四)、至於訴願決定書內縱有誤引再審被告之文號，係屬單純之誤寫，與
適用法規無關，再審原告主張原處分適用法規顯有錯誤云云，自有誤解，不足為憑。
經查原判決對於再審原告所主張各點何以不採，均在理由內詳加論述，其所適用法規
並無顯有錯誤情事，亦無判決理由與主文顯有矛盾之處。再審原告復就其在前訴訟程
序中所為之主張作為再審之理由再予爭執，經核不足採，再審原告再審起訴意旨難謂
有理由，應予駁回。
據上論結，本件再審之訴為無理由，爰依行政訴訟法第三十三條、民事訴訟法第五百
零二條第二項，判決如主文。
中    華    民    國     八十七      年      二      月     二十七      日
                    行 政 法 院 第 二 庭
                                審 判 長 評  事      黃  綠  星
                                         評  事      廖  政  雄
                                         評  事      徐  樹  海
                                         評  事      彭  鳳  至
                                         評  事      黃  合  文
右  正  本  證  明  與  原  本  無  異
                                         法院書記官  蘇  金  全
中    華    民    國     八十七      年      三      月       二        日
